【裁判字號】    97,易,3067
【裁判日期】    990226
【裁判案由】    詐欺
【裁判全文】
臺灣板橋地方法院刑事判決              97年度易字第3067號
公  訴  人  臺灣板橋地方法院檢察署檢察官
被      告  丁○○
選任辯護人  李進建律師
上列被告因詐欺案件，經檢察官提起公訴（97年度偵字第23083
號），本院判決如下：
    主  文
丁○○無罪。
    理  由
一、公訴意旨以：被告丁○○明知茂為科技股份有限公司（下稱
    茂為公司）之0000000000號網路遊戲點數儲值電話限使用每
    通電話費新臺幣（下同）六元之市內電話撥打，每通六元可
    購得網路遊戲點數五點，竟意圖為自己不法之所有，自民國
    九十五年十月間起至九十六年八月間止，利用其本人及其他
    不知情之楊靜純、蔡炳泓、蘇宗娟、張婉如、張鴻宇等人申
    辦之台灣電訊股份有限公司（已改為臺灣固網股份有限公司
    ，下稱台灣固網公司）ＧＯＧＯＴＡＬＫ節費電話，以每六
    秒0.335 元之代價之不正方法，撥打由甲○○○○○○○股
    份有限公司（下稱中華通訊公司）提供茂為公司使用之上開
    遊戲點數儲值電話之收費設備，共計六十九萬七千三百二十
    通，利用該節費電話係以（02）00000000之代表號進入中華
    通訊公司之電腦系統之方法，使該系統對真正電話來源之識
    別陷於錯誤，誤認係客戶自市內電話撥打購買點數，而每次
    給予五點之遊戲點數，丁○○因而取得遊戲點數之利益，而
    獲得相當於新臺幣（下同）三百七十一萬元之利益。嗣經中
    華通訊公司發覺有異報警處理，始循線查悉上情。因認被告
    涉犯刑法第三百三十九條之一第二項之以不正方法自收費設
    備得利罪嫌等語。
二、按犯罪事實應依證據認定之，無證據不得認定犯罪事實。又
    不能證明被告犯罪者，應諭知無罪之判決，刑事訴訟法第一
    百五十四條第二項、第三百零一條第一項分別定有明文。又
    事實之認定，應憑證據，如未能發現相當證據，或證據不足
    以證明，自不能以推測或擬制之方法，以為裁判基礎。再認
    定不利於被告之事實，須依積極證據，苟積極證據不足為不
    利於被告事實之認定時，即應為有利於被告之認定，更不必
    有何有利之證據。而認定犯罪事實所憑之證據，雖不以直接
    證據為限，間接證據亦包括在內；然而無論直接或間接證據
    ，其為訴訟上之證明，須於通常一般之人均不致有所懷疑，
    而得確信其為真實之程度者，始得據為有罪之認定，倘其證
    明尚未達到此一程度，而有合理之懷疑存在，致無從為有罪
    之確信時，即應為無罪之判決。又刑事訴訟法第一百六十一
    條第一項規定：檢察官就被告犯罪事實，應負舉證責任，並
    指出證明之方法。因此，檢察官對於起訴之犯罪事實，應負
    提出證據及說服之實質舉證責任。倘其所提出之證據，不足
    為被告有罪之積極證明，或其指出證明之方法，無從說服法
    院以形成被告有罪之心證，基於無罪推定之原則，自應為被
    告無罪之判決。又告訴人之告訴，係以使被告受刑事訴追為
    目的，是其陳述是否與事實相符，仍應調查其他證據以資審
    認（最高法院三十年度上字第八一六號、四十年度臺上字第
    八六號、五十二年度臺上字第一三００號、七十六年度臺上
    字第四九八六號、九十二年度臺上字第一二八號判例意旨參
    照）。
三、公訴人認被告丁○○犯刑法第三百三十九條之一第二項之以
    不正方法自收費設備得利罪嫌，無非係以被告於警詢中之供
    述、告訴代理人丙○○於警詢中之指述、證人楊靜純、蔡炳
    泓、蘇宗娟、張婉如、張鴻宇於警詢中之陳述、台灣固網公
    司連線時間、紀錄查詢結果、茂為公司線上購點網頁、中華
    通訊公司話務分析表及GOGOTALK電話收費說明等資為論據。
四、訊據被告丁○○固承認自九十五年十月至九十六年八月曾以
    自己及向楊靜純、蔡炳泓、蘇宗娟、張婉如、張鴻宇等人借
    用渠等申辦之台灣固網公司GOGOTALK節費電話，撥打中華通
    訊公司之0000000000號電話，共撥打六十九萬七千三百二十
    通，而取得茂為公司之網路遊戲儲點數等事實，惟堅決否認
    有何以不正方法以收費設備取得利益犯行，辯稱伊只是遊戲
    玩家，並無詐欺，伊是有使用台灣固網公司的節費電話撥打
    中華通訊公司之上開0000000000號電話，伊是以台灣固網公
    司提供之電話盒子，插上中華電信之市內電話，透過網路就
    可以使用，伊撥打出去的電話是07的，並不知道受話端是顯
    示02，這是中華通訊公司內部分系統所顯示的，並不是伊刻
    意要讓中華電信產生錯誤，況台灣固網公司的節費電話並沒
    有限制不可以撥打上開中華通訊公司之0000000000號電話，
    而中華通訊公司亦無設阻擋節電話撥打之機制，伊並無任何
    能力足以改變或去爭執中華通訊公司之操作系統等語。
五、經查：
  (一)、告訴人中華通訊公司與茂為公司簽訂「phone pay party
      付費機制合作合約書」，雙方合作方式係以茂為公司（即
      遊戲供應商）向消費者提供網路遊戲，由告訴人代收遊戲
      點數之對價（即代收商），而消費者取得遊戲點數之對價
      係由其電信費用帳單中付款中華電信股份有限公司（下稱
      中華電信公司），再由告訴人與中華電信公司拆帳，另告
      訴人再與茂為公司拆帳。消費者欲向茂為公司取得遊戲點
      數前，必須先透過告訴人之系統平台取得一組系統授權碼
      （即消費者撥打中華通訊公司所提供之0000000000號，由
      系統平台以語音流程告知數字型態之授權碼），於取得授
      權碼後，始能獲得茂為公司所提供之網路遊戲服務，亦即
      消費者取得該遊戲點數之對價即係撥打0000000000號之電
      信費用等事實，業據告訴人於偵查陳明在卷（詳告訴人提
      出之刑事告訴狀、phone payparty付費機制合作合約書、
      語音流程光碟暨錄音譯文）及證人丙○○於本院審理時結
      證明確（詳本院九十八年七月一日審判筆錄），並為被告
      所不爭執，堪信為真實。
  (二)、被告為取得茂為公司之網路遊戲點數，自九十五年十月至
      九十六年八月曾以自己（其曾向台灣固網公司申請000-00
      00000 號網路電話使用）及向楊靜純、蔡炳泓、蘇宗娟、
      張婉如、張鴻宇等人借用渠等申辦之台灣固網公司GOGOTA
      LK網路電話，撥打中華通訊公司之0000000000號電話，共
      撥打六十九萬七千三百二十通，因而取得茂為公司之網路
      遊戲儲點數等事實，業據被告於本院審理時所供認，並據
      證人蔡炳泓、蘇宗娟、張婉如、張鴻宇、楊靜純於警詢中
      指證綦詳，復有告訴人提出之通聯紀錄節錄（詳偵查卷第
      60-63 頁）、客戶服務資料、通聯紀錄（詳偵查卷第71、
      72、75-77 頁反面、80-82 、85頁）及台灣固網公司九十
      八年五月十三日台固產銷（98）字第0159號函（詳本院卷
      第46頁）等在卷可佐，自堪採信。
  (三)、本件所應審究者，係被告使用係使用自己所申請或向上開
      證人所借用渠等申請之台灣固網公司GOGOTALK網路電話撥
      打告訴人中華通訊公司之0000000000號電話，因而取得茂
      為公司之網路遊戲點數之行為，是否係以不正方法使告訴
      人中華通訊公司之電信電腦系統產生錯誤判斷，而認該當
      於刑法第三百三十九條之一第二項之以不正方法自收費設
      備得利罪。查：
      1.被告使用其向第二類電信業者即台灣固網公司所申辦之
        0000000000號網路電話及上開證人所申辦之台灣固網公
        司網路電話撥打告訴人中華通訊公司之0000000000號電
        話，係經由台灣固網公司提供之外接盒，接上中華電信
        公司之室內電話，而有關電信費用之收取，係以用戶所
        最先連接通訊網路對象係第一類電信業者抑或是第二類
        電信業者而產生不同之話務費率，，若用戶使用向第二
        類電信業者所申辦之網路電話撥打，可享有較優惠之話
        務費率（即取兩段式撥話，用戶先撥打進入第二類電
        信業者機房，待進入第二類電信業者機房後，再輸入受
        話端號碼，經由第一類電信業機房（即中華電信公司）
        到受話端，而被告之上開使用方式即係屬經由第二類電
        信業者之網路電話撥打等情，有告訴人提供之刑事告訴
        狀、被告提出之刑事辯護意旨（二）狀及證人乙○○於
        本院審理時之證述（詳本院九十八年七月一日審判筆錄
        ）可證，是被告使用其向台灣固網公司所申辦之網路電
        話或借用上開證人向台灣固網公司所申辦之網路電話使
        用，固有節費之意圖，惟有節費之意圖是否即等同有不
        法之意圖，乃屬二事。按台灣固網公司是合法設立之第
        二類電信業者，被告係使用自己合法向台灣固網公司所
        申辦之網路電話及向上開證人借用渠等向台灣固網公司
        所合法申辦之網路電話使用，被告並有支付使用上開網
        路電話之電信費用，其並無何欺罔之行為，是被告縱因
        此而節省電話費用，尚難遽認其有不法所有之意圖。
      2.被告使用其所申辦及上開借用之台灣固網公司網路電話
        撥打告訴人中華通訊公司之0000000000號電話，在受話
        端所呈現之來電號碼為（02）0000-0000 ，而該來電號
        碼係台灣固網公司第二類電信事業節費路由外撥之代表
        號，並非被告申辦使用之號碼，且告訴人之電信電腦系
        統並無設定辨視來話端是否為市內電話之機制等情，此
        有台灣固網公司九十八年五月十三日台固產銷（98）字
        第0159號函（詳本院卷第46頁）在卷及證人乙○○於本
        院審理時之證述（詳本院九十八年七月一日審判筆錄）
        可佐，是被告使用上開網路電話（即一般所稱之節費電
        話）撥打告訴人之0000000000號電話，在告訴人之電信
        電腦系統所呈現之來話號碼（02）0000-0000，係台灣
        固網公司之第二類電信事業節費路由外撥之代表號，即
        非由被告以不正當方法在電信電腦系統所竄改設定，致
        使告訴人中華通訊公司之電信電腦系統發生辨視錯誤，
        況告訴人之電信電腦系統原先即無設定辨視來話端是否
        為市內電話之機制，參以台灣固網公司並未與告訴人中
        華通訊公司約定或系統設定節費電話不得撥打000000
        0000號電話，此有上開台灣固網公司之函文在卷可稽，
        則被告透過合法之第二類電信業者所提供之網路電話撥
        打告訴人之系爭電話，縱使被告之上開使用方式，為其
        本身節省大量之電信費用而未符合告訴人之利益，然尚
        不得僅因被告之取巧使用，但非不法使用網路電話撥打
        告訴人之系爭電話，即遽認被告之行為該當於刑法第三
        百三十九條之一第二項之違法由收費設備得利罪或有何
        用施用詐術而構成刑事不法。
      3.再者，告訴人受有損害，並不代表被告即犯罪，茂為公
        司縱有在網頁上張貼「請選擇點數─6 點：OMG 點數5
        點（限市內電話使用）」等文字，此有茂為公司線上購
        點網頁附於偵查卷第51頁可稽，告訴人認為使用人應該
        依茂為公司所設計之方式使用通訊服務，尚屬其主觀期
        待，不能因為被告之行為和告訴人之期待不符，即謂被
        告使用詐術或有何以不正方法得利，尤其在使用技術的
        場合，本件被告係合法並付費使用網路電話（節費電話
        ），且所為並未有何使電信電腦系統發生錯誤情事，縱
        因而使告訴人無法與中華電信公司拆帳獲得原本預計之
        利潤，然此與被告是否構成犯罪係屬二事，不得以此即
        認被告係以不正方法由收費設備得利。
六、綜上所述，本件被告所為，尚不足認為該當於刑法第三百三
    十九條之一第二項之以不正方法由收費設備得利罪之要件，
    是依前揭判例意旨所示，即應為被告有利之認定。此外，復
    查無其他積極證據足資證明被告有何以不正方法由收費設備
    得利犯行，既不能證明被告犯罪，依法應為無罪之諭知。
據上論斷，應依刑事訴訟法第三百零一條第一項，判決如主文。
中    華    民    國    99    年    2     月    26    日
                  刑事第十庭    法  官  李幼妃
以上正本證明與原本無異
如不服本判決應於送達後10日內向本院提出上訴狀
                                書記官  廖貞音
中    華    民    國    99    年    2     月    26    日

司法院資訊處製作；財團法人民間司法改革基金會備份。
